最高法院刑事判決　　　　　　　九十六年度台上字第九八五號
上　訴　人　甲○○
選任辯護人　劉新安律師
上列上訴人因違反毒品危害防制條例案件，不服台灣高等法院高
雄分院中華民國九十三年六月二十三日第二審判決（九十二年度
上訴字第二０八五號，起訴案號：台灣高雄地方法院檢察署九十
一年度偵字第二五八六四號），提起上訴，本院判決如下：
    主  文
上訴駁回。
    理  由
按刑事訴訟法第三百七十七條規定，上訴於第三審法院，非以判
決違背法令為理由，不得為之。是提起第三審上訴，應以原判決
違背法令為理由，係屬法定要件。如果上訴理由狀並未依據卷內
訴訟資料，具體指摘原判決不適用何種法則或如何適用不當，或
所指摘原判決違法情事，顯與法律規定得為第三審上訴理由之違
法情形，不相適合時，均應認其上訴為違背法律上之程式，予以
駁回。本件上訴人甲○○上訴意旨略稱：(一)證人朱睿成於高雄市
憲兵隊（下稱憲兵隊）受訊問時，供稱「……我當時身上只有現
金新台幣（下同）四萬九千元，金額交給他（指上訴人）後，毒
品尚未得手時，貴隊遂至查緝，並當場查獲搖頭丸三百顆……」
等語，而上訴人於該憲兵隊亦供稱伊係幫綽號「小陳」購買經查
獲之三百顆搖頭丸等語，又原判決認定上訴人以五萬四千元向「
阿龍」購買該三百顆搖頭丸，交予朱睿成時收取之錢款為四萬九
千元，焉能認定上訴人有牟利之意圖，或以營利為目的？原審認
定上訴人以營利為目的，販賣該第二級毒品搖頭丸予朱睿成，與
卷內證據不符，自屬採證違法。(二)朱睿成於憲兵隊受訊問時，係
以共同被告之身分應訊，並未經具結，且依其供述，其係主動向
憲兵隊報案查緝，其陳述存有疑竇，何能認為具有較為可信之特
別情況？原判決就此未予明，遽認其於憲兵隊之證述，符合刑
事訴訟法第一百五十九條之二規定，得採為證據，原判決有理由
不備及適用法則不當之違法。(三)洪仁傑是上訴人所供出毒品來源
之上游，業經警員尚廉迪證述屬實，原審未依毒品危害防制條例
第十七條規定，對上訴人減輕其刑，亦有判決不適用法則之違法
。(四)本件毒品約定交貨時，如確有販賣牟利之意圖，則上訴人既
以五萬四千元買入，售價一定在五萬四千元以上始合理，朱睿成
豈有只備四萬九千元之可能？亦即扣案之四萬九千元並不足以推
定屬於購買毒品之贓款，更不足以推論上訴人有販賣營利之意圖
。顯見原判決論定上訴人犯行，有違誤。又上訴人智能低於常人
，有殘障手冊可資證明，行為時應屬精神耗弱之人，原審未依法
減輕其刑，亦有未合等語。
惟查原判決認定上訴人有原判決事實欄所載之犯行，因而撤銷第
一審判決，改判仍論處上訴人販賣第二級毒品之罪刑，係依憑證
人朱睿成（原名朱俊煌）於憲兵隊受訊問時，所為伊如何於案發
時地，向上訴人購買俗稱搖頭丸或快樂丸之第二級毒品ＭＤＭＡ
三百顆，當時伊身上只有四萬九千元現款，遂依上訴人指示，先
將該款全額交給上訴人，即被當場查獲等語之證述，上訴人於憲
兵隊供認：伊如何於案發時地與綽號「小陳」者（指朱睿成）以
0000000000號行動電話聯絡，為上述毒品之交易，當
伊將該毒品（以信封袋盛裝）交給「小陳」後，即為憲兵隊人員
當場逮捕，並查扣該毒品三百顆等語之供述，佐以扣案經高雄醫
學大學附設中和紀念醫院檢驗，認確屬第二級毒品ＭＤＭＡ之毒
品三百顆，以及警察於案發現場從上訴人身上查獲供販賣毒品所
用之行動電話（0000000000號及000000000
0號）二支及其販賣毒品所得四萬九千元等事證，為其論罪之基
礎。復就朱睿成嗣後於檢察官偵查中及於法院審理中改稱：伊係
與上訴人共同受「小龍」之委託購買上揭毒品三百顆，購買後暫
由上訴人保管，於案發時地，伊係去向上訴人拿取該三百顆毒品
欲交予「小龍」等語，以及上訴人於法院審理中否認犯行，辯稱
伊係與朱睿成共同受「小龍」之委託購買上揭毒品三百顆，而後
在案發現場之法藝髮廊交予朱睿成以轉交「小龍」等語，認與上
揭事證不符，分別係朱睿成事後企圖迴護上訴人及上訴人企圖推
卸刑責之詞，均委無足採，而朱睿成於憲兵隊之上開證述，因有
上訴人於憲兵隊之自白及上揭扣案之毒品、錢款等證物足資佐證
，具有較為可信之特別情況，且為證明犯罪事實存否所必要，依
刑事訴訟法第一百五十九條之二規定，得採為認定上訴人犯行之
證據，亦分別詳理由予以指駁、說明。並說明：(一)上訴人雖稱
伊係以五萬四千元向綽號「阿龍」者購買上揭毒品等語，然其出
售予朱睿成時，因朱睿成身上祇有現款四萬九千元，故朱睿成遂
依上訴人指示先以該款充當部分價款予上訴人，衡酌販賣毒品刑
責甚重，政府查緝甚嚴之常情，上訴人當無僅以四萬九千元出售
予朱睿成之理，其販賣該毒品予朱睿成，有牟利之意圖，亦灼然
甚明。(二)上訴人於法院審理中已供稱本件被查獲之毒品，係其向
綽號「阿龍」者購買而來，並非向洪仁傑購買而來。雖其另曾提
供線索，使警方因而查獲洪仁傑運輸第二級毒品ＭＤＭＡ之犯行
，此亦據警員尚迪廉於法院審理中證實，洪仁傑並因犯該罪經原
審法院以九十二年度上訴字第一三０七號判決判處罪刑確定在案
，然經原審法院調閱該判決及該刑事案卷，上訴人販賣予朱睿成
之ＭＤＭＡ毒品，並非來自於洪仁傑所運輸之毒品。即無從證明
本件扣案之毒品，其來源係來自於洪仁傑，故尚無從依毒品危害
防制條例第十七條規定對上訴人減輕其刑等理由甚詳。核原判決
上揭論斷，尚無不合。又按上訴人於偵審中已供認其有將扣案之
毒品三百顆以信封袋盛裝交予朱睿成無訛。朱睿成於憲兵隊供稱
伊將身上現金四萬九千元全數交給上訴人，毒品尚未得手時，貴
隊遂至查緝，並當場查獲搖頭丸三百顆等語，其所稱「毒品尚未
得手」，顯係指其甫接過上訴人交付裝有該毒品之信封袋，尚未
得以處分該毒品時，即被憲兵隊人員當場查獲並扣押該毒品之情
形。原審綜合上揭不利於上訴人之事證，論定上訴人販賣第二級
毒品之行為已屬既遂，自亦無不合。又上訴人提出於原審法院之
殘障手冊影本（附於原審上訴字卷第八十七頁），僅記載上訴人
為「輕度智障」，且上訴人於偵審中亦未曾主張其於案發時有精
神耗弱之情形，原審因卷內訴訟資料並無上訴人於行為時係屬於
精神耗弱之人之事證，因而未以上訴人於行為時為精神耗弱之人
而予以減輕其刑，自亦無不合。難執以遽指原判決有適用法則不
當之違誤。其餘上訴意旨，徒憑己見，就原審採證認事職權之行
使，及原判決已論斷說明之事項，重複為事實之爭辯，任指原判
決有上訴意旨指摘之違誤，核與法律所規定得為第三審上訴理由
之違法情形不相適合。其上訴違背法律上之程式，應予駁回。
據上論結，應依刑事訴訟法第三百九十五條前段，判決如主文。
中　　華　　民　　國　九十六　年　　二　　月　 十五 　日
                      最高法院刑事第八庭
                          審判長法官  陳　正　庸
                                法官  賴　忠　星
                                法官  林　開　任
                                法官  林　立　華
                                法官  李　伯　道
      本件正本證明與原本無異
                                      書  記  官
中　　華　　民　　國　九十六　年　　三　　月　　三　　日
                                                      Ｑ
